【裁判字號】    98,交聲,464
【裁判日期】    980430
【裁判案由】    違反道路交通管理處罰條例聲明異議
【裁判全文】
臺灣士林地方法院交通事件裁定         98年度交聲字第464號
原處分機關  交通部公路總局臺北區監理所蘆洲監理站
異  議  人  甲○○
即受處分人
上列異議人即受處分人因違反道路交通管理處罰條例案件，對於
交通部公路總局臺北區監理所蘆洲監理站於民國98年4月6 日所為
北監蘆字第裁46-C00000000號違反道路交通管理事件裁決書（舉
發違反道路交通管理事件通知單案號：臺北縣政府警察局北縣警
交字第C00000000號），聲明異議，本院裁定如下：
    主  文
異議駁回。
    理  由
一、按汽車駕駛人，行經有燈光號誌管制之交岔路口闖紅燈者，
    處新臺幣（下同）1,800 元以上5,400 元以下罰鍰，且記違
    規點數3 點，道路交通管理處罰條例第53條第1 項、第63條
    第1 項第3 款分別定有明文。復按本條例所定罰鍰之處罰，
    受處罰人接獲違反道路交通管理事件通知單後，於15日內得
    不經裁決，逕依第92條第3 項之罰鍰基準規定，向指定之處
    所繳納結案；不服舉發事實者，應於15日內，向處罰機關陳
    述意見；其不依通知所定期限前往指定處所聽候裁決，且未
    依規定期限繳納罰鍰結案或向處罰機關陳述意見者，處罰機
    關得逕行裁決之，道路交通管理處罰條例第9 條第1 項亦定
    有明文。另違反道路交通管理事件行為人，未依規定自動繳
    納罰鍰，或未依規定到案聽候裁決，處罰機關應依基準表於
    通知單送達且逾越應到案期限60日之3 個月內，逕行裁決之
    。但警察機關管轄部分，應於通知單送達且逾越應到案期限
    之3 個月內，逕行裁決之，違反道路交通管理事件統一裁罰
    基準及處理細則第44條第1 項同定有明文，並依「違反道路
    交通管理事件統一裁罰基準表」規定關於機器腳踏車違反道
    路交通管理處罰條例第53條第1 項之規定者，於期限內自動
    繳納或到案聽候裁決者，裁處1,80 0元之罰鍰；如逾越應到
    案期限30日內，繳納罰鍰或到案聽候裁決者，裁處2,700 元
    罰鍰；如逾越應到案期限30日以上60日以內，繳納罰鍰或到
    案聽候裁決者，裁處3,600 元罰鍰；如逾越應到案期限60日
    以上，繳納罰鍰或逕行裁決處罰者，裁處4,500 元罰鍰。
二、原處分意旨略以：異議人即受處分人甲○○於民國（下同）
    97年5月17日21時14分許，駕駛車號BBE-463號重型機車，行
    經於臺二線25.1公里往淡水方向路口處時，因「闖紅燈 (直
    行）」違規，為臺北縣政府警察局金山分局交通隊執勤員警
    當場攔停舉發，經原處分機關認定違規事實明確，且異議人
    已逾越應到案期限60日以上，經原處分機關分別依道路交通
    管理處罰條例第53條第1 項、第63條第1 項第3 款及違反道
    路交通管理事件統一裁罰基準及處理細則第44條第1 項之規
    定，逕行裁處異議人新臺幣4,500 元之罰鍰，並記違規點數
    3 點等語。
三、異議意旨略以：異議人於前揭時地為警舉發後，未曾接獲相
    關舉發單或裁決書，遲至98年4 月10日甫收到裁決書，而該
    裁決書所載之裁罰日期顯然已逾越違反道路交通管理事件統
    一裁罰基準及處理細則第44條之規定，況在舉發後無任何通
    知之情況下加重裁罰至4,500 元，有失公允，因而對原處分
    表示不服，為此聲明異議云云。
四、經查：
  (一)異議人坦承有於前揭時地，騎乘前揭機車而有前開違規事實
    並當場為警攔停舉發一情，復有舉發通知單一紙附卷可稽，
    堪信異議人確有原處分機關所指之違規事實。又觀之前揭舉
    發通知單之「收受通知聯者簽章欄」上有異議人當場簽收所
    為之簽名，足徵異議人確於97年5 月17日為警當場攔停舉發
    並交付舉發通知單時，業已接獲前揭舉發通知單至明，是以
    ，異議人辯稱為警攔停後未曾接獲任何通知云云，顯不可採
    。
  (二)復觀之前揭舉發通知單上之「應到案日期」載明為97年6 月
    2 日，則異議人於接獲舉發通知單後，若未對違規事實表示
    不服，本得依前揭交通管理處罰條例第9 條第1 項之規定於
    應到案日期前自動繳納罰鍰，若不服舉發事實，亦應於前揭
    應到案期限前向處罰機關陳述意見，然本件異議人均未遵期
    自動繳納罰鍰或到案陳述意見聽候裁決，迄至原處分機關於
    98年4 月6 日逕行裁決時，異議人顯然係屬「已逾越應到案
    期限60日以上繳納罰鍰或逕行裁決處罰者」，故原處分機關
    爰依道路交通管理處罰條例第53條第1 項、第63條第1 項第
    3 款及違反道路交通管理事件統一裁罰基準及處理細則第44
    條第1 項之規定，逕行裁處異議人新臺幣4,500 元之罰鍰，
    並記違規點數3 點於法並無違誤，是以，異議人抗辯未收受
    任何通知即加重裁處一節，容有誤會。
  (三)雖異議人抗辯原處分機關於98年4 月6 日逕行裁決時，業已
    逾越違反道路交通管理事件統一裁罰基準及處理細則第44條
    第1 項逕行裁決之期限云云，然依道路交通管理事件統一裁
    罰基準及處理細則第44條第1 項固規定：「違反道路交通管
    理事件行為人，未依規定自動繳納罰鍰，或未依規定到案聽
    候裁決，處罰機關應依基準表於通知單送達且逾越應到案期
    限60日之3 個月內，逕行裁決之。但警察機關管轄部分，應
    於通知單送達且逾越應到案期限之3 個月內，逕行裁決之。
    」，而此項規定係主管機關即交通部與內政部為補充道路交
    通管理處罰條例漏未對處罰機關於受理違反道路交通管理事
    件裁決時效所為之補充性質行政命令，然因該細則第44條第
    1 項並未規定處罰機關違反「3 個月」期間之規定時，發生
    失權之效果，故解釋上該規定屬訓示之規定，端在促使各處
    罰機關儘速處理，以免形成積案，導致無法達成交通管理之
    目的。而處罰機關若未遵守上開期間之行政命令規定，應屬
    行政機關內部獎懲問題，並不發生外部效力，故無法解釋為
    具有失權之效果，否則無異與訓示規定之解釋相扞格。依此
    ，縱有如異議人所指原處分機關遲至98年4 月6 日始製發裁
    決書之情，亦不生任何失權之效果，從而，異議人不得憑此
    即認原處分機關對其所為前開違規行為不得為任何裁處至為
    灼然，併此敘明。
  (四)綜上所述，原處分機關認為異議人違規事實明確，爰分別依
    道路交通管理處罰條例第53條第1 項、第63條第1 項第3款
    及違反道路交通管理事件統一裁罰基準及處理細則第44 條
    第1 項之規定，就「駕車行經有燈光號誌管制之交岔路口闖
    紅燈」之違規事實裁處異議人新臺幣4,500 元之罰鍰，並記
    違規點數3 點，經核均無不當，從而，本件異議為無理由，
    應予駁回。
五、據上論斷，應依道路交通案件處理辦法第19條，裁定如主文
    。
中    華    民    國    98    年    4     月    30    日
                  交通法庭    法  官      黃欣怡
以上正本證明與原本無異。
如不服本裁定應於送達後5 日內向本院提出抗告狀。
                              書記官      陳慧玲
中    華    民    國    98    年    5     月    1     日


司法院資訊處製作；財團法人民間司法改革基金會備份。
